臺灣臺北地方法院民事判決　　　　　　　　　　　　九十年度重訴字第一一二五號
　　原　　　告　　葡萄王企業股份有限公司
　　法定代理人　　丙○○
　　被　　　告　　克強股份有限公司
　　兼法定代理人　乙○○
　　被　　　告　　陳炳炤
　　訴訟代理人　　甲○○
右當事人間請求給付貨款事件，本院判決如左：
    主      文
被告應連帶給付原告新台幣伍佰零陸萬肆仟柒佰伍拾肆元，及其中被告克強股份有限
公司、乙○○部分，自民國九十年五月十六日起，被告陳炳炤部分，自民國九十年五
月十七日起，均至清償日止，按週年利率百分之五計算之利息。
原告其餘之訴駁回。
訴訟費用由被告連帶負擔百分之七十五，餘由原告負擔。
本判決第一項於原告以新台幣壹佰陸拾玖萬元或同面額之華南商業銀行可轉讓定期存
單供擔保後，得假執行。
原告其餘假執行之聲請駁回。
    事      實
甲、原告方面：
  一、聲明：
  （一）被告應連帶給付原告新台幣（下同）六百七十九萬九千五百九十九元；其中
        一百六十萬元部分，自民國八十九年十月二十九日起，二百九十二萬四千三
        百七十二元部分，自八十九年十一月二十九日起，二百二十萬六千二百十二
        元部分，自八十九年十二月二十九日起，六萬九千零十五元部分，自九十年
        十二月五日起，均至清償日止，按年息百分之六計算之利息。
  （二）原告願提供現金或同面額之華南商業銀行可轉讓定期存單為擔保，請准宣告
        假執行。
  二、陳述：
  （一）被告克強股份有限公司（下稱克強公司）前向原告訂購貨品，除給付部分貨
        款外，尚積欠貨款六百七十九萬九千五百九十九元，其中六百七十三萬零五
        百八十四元部分，開立支票五紙，經提示竟不獲兌現，被告克強公司迄未清
        償所積欠之貨款，被告乙○○、陳炳炤為被告克強公司之連帶保證人，為此
        基於買賣、票據及連帶保證之法律關係提起本件訴訟。
  （二）原告與被告克強公司、被告克強公司與訴外人全家便利商店間之買賣關係：
      １、被告克強公司為原告之經銷商，原告與被告克強公司間為一繼續性給付契
          約關係，每月結算貨款一次。被告克強公司向原告訂貨後，原告即書具出
          貨單及統一發票，於被告克強公司收受貨品時，一併交予被告克強公司。
          如被告克強公司已將貨品出售予訴外人全家便利商店，則由原告直接運送
          貨品至被告克強公司指定之訴外人全台物流股份有限公司（下稱全台物流
          公司），否則即將貨品運送至被告克強公司指定之倉庫。惟被告克強公司
          僅給付轉售予訴外人全家便利商店部分之貨款，至於其尚未轉售貨品之款
          項則不予給付，而係由被告克強公司視其營運狀況，不定期對貨品出具營
          業人進貨退出或折讓證明單方式，沖抵原告前所開立並據以請款之統一發
          票金額。
      ２、因被告克強公司僅給付原告其轉售予訴外人全家便利商店部分之貨款，因
          此被告克強公司均先行提出訴外人全台物流公司之驗收單予原告，以計算
          原告應給付金額，如訴外人全家便利商店前曾退貨而出具進貨退出單時，
          原告確實在收到所退貨品後，由被告克強公司出具營業人進貨退出或折讓
          證明單，再由原告於結算貨款時扣除。
  （三）兩造將自八十九年四月起至八月止，被告克強公司售予訴外人全家便利商店
        之貨品進行結算，被告克強公司並簽發七紙支票予原告以為貨款之給付，詎
        被告克強公司僅兌現其中二紙支票，其餘均遭存款不足而不獲兌現，故以雙
        方之會款會帳單為依據請求被告克強公司給付貨款。惟兩造漏未結算貨款六
        萬九千零十五元，並依買賣及連帶保證之法律關係請求被告連帶給付。
  （四）被告主張扣抵不合法、無理由：
      １、有關被告提出應扣款項目中退貨部分：
          本件原告請求金額係被告克強公司售貨予訴外人全家便利商店部分，則被
          告主張扣抵，惟訴外人全家便利商店自八十九年一月起並未曾退貨予被告
          克強公司，則被告主張扣抵，洵無理由。況且，被告主張扣抵部分實際上
          為被告克強公司尚未出售予訴外人全家便利商店之貨品，因原告請款在先
          ，被告迄未給付貨款，原告已將此部分之貨品載回，被告克強公司自應出
          具營業人進貨退出或折讓證明單，以沖抵先前原告所開立據以請款之統一
          發票金額，此部分係嗣經原告查帳結算後方為者。惟被告克強公司既未支
          付此部分貨款，原告將之運回，與本件系爭貨款無關。
      ２、銀行轉匯二十六萬五千一百七十九部分：
          原告否認收到此筆銀行轉匯款項二十六萬五千一百七十九元，實際上，證
          人魏濟銘因超開業績，為消化庫存，經被告乙○○先生同意而代為出清庫
          存，售貨予大潤發及大買家，證人魏濟銘並代被告克強公司墊款予原告，
          故於大潤發付款予被告克強公司後，即由證人魏濟銘取走此部分款項，因
          此，被告主張扣抵此部分金額實無理由。
      ３、代理事務利潤部分
      （１）原告未曾提議原告自八十九年十一月起代理經營被告公司，所得利潤並
            由原告扣抵所欠貨款，直至今後代管經營期間內扣清為止，此一對己非
            常不利之條款。本件被告克強公司既不給付前欠貨款，原告終止與被告
            克強公司間之經銷關係後，即可直接與第三人往來，根本無代理經營並
            以百分之十盈利扣抵其債務之必要。
      （２）由於被告克強公司發生財務問題，訴外人全家便利商店向原告表示該公
            司之交易對象不能有財務問題，而要求與原告直接合作，否則將原告之
            貨品下架。在經濟不景氣之當時，原告為在市場上求生存，迫於無奈始
            配合訴外人全家便利商店之要求，惟因原告與被告克強公司間之經銷契
            約關係仍存在，暨被告克強公司與原告及訴外人全家便利商店間之債權
            債務關係尚未釐清，被告克強公司亦同意由原告直接自訴外人全家便利
            商店處領取貨款，故原告乃循舊例模式處理，仍由原告先出售貨品予被
            告克強公司，再由被告克強公司轉售予訴外人全家便利商店，而有關被
            告克強公司轉售予訴外人全家便利商店部分，原告係因基於查帳及作業
            上之便利而不得不為之，絕無介入或代管被告克強公司經營之情事，原
            告既無代管經營，何來以代管經營所得利潤扣抵被告克強公司所欠貨款
            至扣清為止。
      （３）原告固曾收受被告克強公司大小章、公司登記證、營利事業登記證、統
            一發票暨發票章，惟並非代管經營用，純係恐被告克強公司領取他人債
            權或故意製造其他債務，致原告求償困難，為確保債權所為之方法，非
            因代管經營而收受、使用前開證章。況被告克強公司如需在有關文件上
            用印，原告仍積極配合，並無扣留被告克強公司一切印章證照之情形。
      （４）縱使原告前述行為成立代管經營被告克強公司，惟原告亦不可能同意以
            代管期間銷貨金額利潤約百分之十扣抵貨款，況且，原告於八十九年九
            月、十月份售予被告克強公司之貨款為三百二十萬七千四百十元，而訴
            外人全家便利商店扣除被告克強公司於年終結算時，應負擔訴外人老虎
            牙子、黃澤豐供貨部分之行銷費用等相關費用後，被告克強應得貨款為
            四百十九萬五千六百零六元，而該四百十九萬五千六百零六元貨款又因
            分屬原告、訴外人老虎牙子、黃澤豐供貨，經被告克強公司同意後，訴
            外人全家便利商店依貨款比例分配，原告僅得二百九十三萬六千八百八
            十四元，則被告克強公司於八十九年九月、十月份貨款根本未完全清償
            ，亦無利潤，尚有虧損，何能將八十九年九月、十月份之利潤全部撥交
            原告？被告主張應於本件貨款中扣除代管期間應得利潤，殊屬荒謬。
      ４、被告克強公司應繳交之稅金、會計師服務費等本應由被告克強公司自行負
          擔，自無由原告負擔之理。因被告始終無法履約，原告始於九十年三月間
          終止兩造間之一切法律關係，絕非被告所稱因已順利接受被告之客戶，原
          告可直接發貨銷售，乃將被告公司代管經營權片面終止。
  （五）被告克強公司簽發並交付原告之支票，經原告提示不獲兌現後，原告為確保
        債權，即陸續與被告克強公司商議解決之道，被告克強公司乃同意補簽經銷
        契約書，由被告乙○○、陳炳炤擔任連帶保證人，並且主動交付公司大、小
        章，俾原告與訴外人全家便利商店進行查帳作業，以釐清債務範圍。因被告
        克強公司交付之其他支票仍遭退票，原告始對被告陳炳炤提供抵押之不動產
        聲請拍賣裁定，惟其提供擔保之財產根本不足清償債務，原告至今尚未對被
        告陳炳炤該筆不動產實施強制執行。
  三、證據：提出葡萄王企業股份有限公司出貨單、葡萄王企業股份有限公司統一發
      票影本、支票、臺北市票據交換所退票理由單、經（代）銷合約書、葡萄王企
      業股份有限公司應收帳款清冊列印影本、葡萄王企業股份有限公司出貨單影本
      、葡萄王企業股份有限公司出貨通知單影本、全台物流股份有限公司進貨退出
      單、貨款會帳單、貨款計算明細表、收款報告單影本、被告克強公司付款分配
      表影本、存摺明細表影本、廠商貨款請求書影本、出貨明細表影本、商品訂購
      單、魏濟銘親筆書函、全台物流股份有限公司訂貨驗收單影本、克強明細單影
      本、中國法律稅務服務中心九十年十一月十八日一八六號函影本、營業人銷貨
      退回進貨退出或折讓證明單影本、全台物流股份有限公司進貨退出單影本、同
      意書影本及掛號郵件回執影本等件為證。
乙、被告方面：
  一、聲明：原告之訴駁回。
  二、陳述：
  （一）被告克強公司自七十九年起開始與原告交易，迄八十九年已歷時十餘年，均
        按約付款，且為原告推展業務著有績效。迨八十九年十月底，因被告退票，
        原告經由證人即時任原告公司業務科長魏濟銘出面協議，原告提議：(1)被告
        克強公司自八十九年十一月起由原告代管經營，所得利潤由原告扣抵欠款，
        (2)被告克強公司印鑑章及負責人印鑑章及發票交付原告備用，被告克強公司
        基於雙方十餘年交往之情誼，同意原告所提建議，但要求原告對所欠貨款（
        含被告開發支票之金額）同意於今後代管經營其內扣清為止，當時獲得原告
        同意，雙方已意思表示一致，新債成立。被告因此提出公司大小章、公司登
        記證、營利事業登記證、統一發票及發票章等予原告，被告陳炳炤並提供不
        動產為擔保，而由原告直接發貨與全家便利商店，並將發票交付會計師核結
        報稅。
  （二）應扣款項目退貨部分：
      １、被告接獲訴外人全家便利商店之傳真通知訂貨後，旋即轉向原告訂貨，委
          由訴外人全台物流公司送貨至訴外人全家便利商店，並於按月結算後，由
          原告開立統一發票向被告克強公司請款。如訴外人全家便利商店退貨，係
          直接退交給原告，再經由原告不定期開發營業人進貨退出折讓證明單交被
          告確認，再於下次結帳時辦理扣款手續，故兩造結算時，並無法得知事後
          有無退貨，撥交貨款及其他未可預知之事項應扣金額。於一般情況下，事
          後如有退貨或其他未可預知之事項應扣金額，應於下次開票付款時再行結
          算，歷年均有此例。
      ２、原告自八十九年十一月份起，代管經營被告公司，被告克強公司要求原告
          提出前開退貨款項以辦理扣款，惟原告均稱尚未整理而延未辦理，因此，
          系爭退貨部分並沒有在雙方會算單上，被告於開具系爭貨款支票時，亦未
          扣除前開退貨款項，迨於九十年五月二十八日、三月二十八日才先後辦理
          退貨手續。所以，原告請求被告給付貨款金額中，就扣除退貨部分金額一
          百四十萬零一百十一元應予扣除。
      ３、被告克強公司除於八十九年六月、七月間，因原告辦理特價商品，而應原
          告要求臨時租用倉庫，暫存兩個月外，並無設立倉庫；被告克強公司既無
          倉庫堆放貨品，如已退貨，必然由原告於送貨時運回。原告公司業務人員
          為擴張或維持業績，假被告克強公司名義，銷售貨品與訴外人大潤發及大
          買家，實際上與被告克強公司無關。再者，原告如係僅請求被告克強公司
          轉售予訴外人全家便利商店之貨款，則原告根據什麼資料來運送貨品予被
          告克強公司，原告又何以要超逾被告通知請款之數量送交訴外人全家便利
          商店。況且營業人進貨退出或折讓證明單均由原告根據訴外人全家便利商
          店直接退貨於原告結算後開具交被告克強公司確認，如非原告公司員工事
          後告訴訴外人全家便利商店退貨之數量，被告克強公司亦不知訴外人全家
          便利商店退貨情形，原告又從何處取回貨品？
  （三）被告克強公司並未向證人魏濟銘個人借款，證人魏濟銘原是原告員工，代表
        原告跟被告克強公司接洽，故被告克強公司於八十九年十一月二十日收到貨
        款二十六萬五千七百十九元後，當天即交付證人魏濟銘於是日轉匯原告銀行
        帳戶二十六萬五千七百十九元，並經原告與證人魏濟銘確認，至於證人魏濟
        銘如何墊款與否，乃證人魏濟銘與原告間之帳務，與被告克強公司無關。
  （四）應扣款項目中代管經營利潤部分：
      １、被告克強公司為對原告表示誠意，自動將八十九年九月、十月份貨款三百
          餘萬元，未扣除利潤，全部撥交原告，惟上開月份售予訴外人全家便利商
          店之貨品，係原告自行與訴外人全家便利商店結算，結算情形，被告克強
          公司並未知情，如原告指稱計算後並無利潤甚且虧損一事屬實，被告克強
          公司應已倒閉，豈能予原告維持十餘年之交易？
      ２、原告代管經營期間，原告以被告克強公司名義發貨銷售，代管期間之稅金
          、會計師服務費等自應於銷貨利潤內扣除。原告自九十年三月份起片面毀
          約，而與訴外人全家便利商店辦理直銷，衡之常理，原告既稱銷售虧損，
          則為何繼續銷售？與事業求生之道有違。實則，被告克強公司於八十九年
          十一月、十二月份，四個月銷貨金額共計六百七十二萬一千零一元，其約
          百分之十之利潤合計為六十七萬二千一百元，應予扣抵。
  （五）歷年來被告克強公司為原告產品推展業務，與客戶間建立交易管道，並非一
        蹴而成，原告於代管經營之四個月期間，因已順利接收被告克強公司客戶，
        可直接發貨銷售，故自九十年三月份起，原告片面毀約，將被告代管經營權
        片面停止，繼則扣留被告克強公司、乙○○、陳炳炤一切印章、證照，拒不
        歸還，被告克強公司因無證照印章，無法辦理停業或解散，使被告克強公司
        蒙受二度傷害，原告遽而依票據關係向被告克強公司提出給付貨款之訴，再
        將其應扣未扣，代管期間應得利潤、稅金、會計師服務費等置之不理，漠視
        商業道德、權利、誠信與慣例，原告與被告克強公司間新債成立，豈可再以
        票據為打擊利器，以損害他人為主要目的，不法行使其權利，置被告克強公
        司為待宰之羔羊，原告所為實與誠信原則有違，其非法行使其權利，與民法
        第一百四十八條誠實信用原則規定及最高法院二十年上字第六三一號判例意
        旨有違。
  （六）被告克強公司與訴外人全家便利商店間交易多年，關係良好，並無原告所指
        因訴外人全家便利商店要脅貨品下櫃之情形發生。原告如接手代管被告克強
        公司後，並無利潤，且尚有虧損，則被告克強公司早已倒閉。
  （七）根據一般經驗法則，任何公司在外債追逼下，均係協議如何分期償還或宣告
        清算、破產，絕無將公司一切基本所應保留之文件用物交付債權人保管之情
        理，尤以證照依規定必須懸掛於營業所在地，當時被告係代宰之羔羊，縱無
        代管之議，亦惟有拱手為之。但由原告與被告克強公司於八十九年十一月間
        始簽有銷售合約及原告取走被告克強公司經營所需等被告克強公司印鑑章、
        被告克強公司法定代理人乙○○個人印鑑章、被告克強公司公司登記證、營
        利事業登記證、統一發票暨發票章等物件，足見原告當時確有以債逼和，誘
        使被告克強公司交出經營權及經銷客戶，其可順利取得直銷權利，另一方面
        卻又訴請被告克強公司償還貨款，其心可誅。
  三、證據：提出收據影本、營業人進貨退出或折讓證明單影本、存摺明細影本、臺
      北市營業人銷售額與稅額申報書影本等件為證，並聲請訊問證人魏濟銘、魏呅
      及林宗慧。
    理      由
一、按訴狀送達後，原告不得將原訴變更或追加他訴，但有下列各款情形之一者，不
    在此限：一、被告同意者。二、請求之基礎事實同一者。三、擴張或減縮應受判
    決事項之聲明者。四、因情事變更而以他項聲明代最初之聲明者。五、該訴訟標
    的對於數人必須合一確定時，追加其原非當事人之人為當事人者。六、訴訟進行
    中，於某法律關係之成立與否有爭執，而其裁判應以該法律關係為據，並求對於
    被告確定其法律關係之判決者。七、不甚礙被告之防禦及訴訟之終結者。被告於
    訴之變更或追加無異議，而為本案之言詞辯論者，視為同意變更或追加，民事訴
    訟法第二百五十五條第一項、第二項分別定有明文。經查，本件原告雖於訴訟進
    行中之九十年六月二十一日，將原訴之聲明第一項：「被告應連帶給付原告六百
    七十九萬九千五百九十九元；其中一百六十萬元部分，自民國八十九年十月二十
    九日起，二百九十二萬四千三百七十二元部分，自八十九年十一月二十九日起，
    二百二十萬六千二百十二元部分，自八十九年十二月二十九日起，均至清償日止
    ，按年息百分之六計算之利息。」變更為「被告應連帶給付原告六百七十九萬九
    千五百九十九元；其中一百六十萬元部分，自民國八十九年十月二十九日起，二
    百九十二萬四千三百七十二元部分，自八十九年十一月二十九日起，二百二十萬
    六千二百十二元部分，自八十九年十二月二十九日起，六萬九千零十五元部分，
    自九十年十二月五日起，均至清償日止，按年息百分之六計算之利息。」惟原告
    為訴之變更，且為訴之追加，請求之基礎事實仍屬同一，核其性質應係屬擴張應
    受判決事項之聲明，不甚礙被告之防禦及訴訟之終結，原告變更此部分訴之聲明
    ，揆諸前揭法條，核無不合，自應准許，合先敘明。
二、本件原告起訴主張：被告克強公司前向原告訂購貨品，曾因積欠貨款六百七十三
    萬零五百八十四元，而開立一百六十萬元、一百六十萬元、一百三十二萬四千三
    百七十二元、八十八萬一千八百四十元、一百三十二萬四千三百七十二元，發票
    日為八十九年十月二十八日、八十九年十一月二十八日、八十九年十二月二十八
    日之支票五紙，經提示竟遭不獲兌現，又原告與被告克強公司間就貨款金額六萬
    九千零十五元漏未結算，被告克強公司迄今尚未清償上開貨款，被告乙○○、陳
    炳炤為被告克強公司之連帶保證人，為此依買賣、票據及連帶保證之法律關係提
    起本件訴訟。
三、被告則以：原告與被告克強公司間於八十九年十月底，已成立新債，原告請求之
    金額應扣除八十九年十一月起至九十年二月止，被告克強公司於前開四個月銷貨
    金額約百分之十之利潤合計為六十七萬二千一百元；九十年五月二十八日、三月
    二十八日先後辦理之退貨手續，退貨計值一百四十萬零一百十一元，及被告克強
    公司交付證人魏濟銘二十六萬五千七百十九元等語，資為抗辯。
四、本件原告起訴主張被告克強公司前向原告訂購貨品，除給付部分貨款外，積欠貨
    款六百七十三萬零五百八十四元，其中開立一百六十萬元、一百六十萬元、一百
    三十二萬四千三百七十二元、八十八萬一千八百四十元、一百三十二萬四千三百
    七十二元，發票日為八十九年十月二十八日、八十九年十一月二十八日、八十九
    年十二月二十八日之支票五紙，經提示竟遭不獲兌現，被告迄今尚未清償該筆貨
    款，被告乙○○、陳炳炤為被告克強公司之連帶保證人之事實，業據其提出核與
    事實相符之葡萄王企業股份有限公司出貨單、葡萄王企業股份有限公司統一發票
    、支票、臺北市票據交換所退票理由單、經（代）銷合約書等件為證，復為被告
    所不爭執，自堪信為真實。
五、原告另行主張其與被告克強公司間尚有貨款金額六萬九千零十五元漏未結算，被
    告應連帶給付原告六百七十九萬九千五百九十九元及如聲明第一項所示之利息等
    情，則為被告所否認，並以上開情詞抗辯之。爰分別論述如下：
（一）按當事人主張有利於己之事實，就其事實有舉證之責任，民事訴訟法第二百七
      十七條定有明文。又原告於起訴原因已有相當之證明，而被告於抗辯事實並無
      確實證明方法，僅以空言爭執者，當然認定其抗辯事實之非真正，而應為被告
      不利益之裁判，最高法院十八年上字第一六七九號著有判例意旨可資參照。從
      而，當事人就其主張有利於己之事實，應就此事實負舉證責任，倘當事人不能
      先舉證證明，縱他造對其抗辯之事實，不能舉證或所舉證據尚有疵累，亦不能
      為有利於當事人所主張事實之認定。
（二）原告主張其與被告克強公司間就八十九年一至八月貨款金額結算時，漏未結算
      六萬九千零十五元一情，為被告所否認，揆諸前揭意旨，原告自應就此一有利
      於己之事實，負舉證責任。經查：
    １、原告主張請求系爭金額之依據為其與被告克強公司間貨款會算單，並以全台
        物流公司簽收單為證明方法，則原告就其主張漏未結算之六萬九千零十五元
        部分，自應提出該部分金額係於其與被告克強公司間前揭會算時漏未結算之
        證據資料，惟原告於本件訴訟進行中始終僅提出葡萄王企業股份有限公司應
        收帳款清冊列印、收款報告單、全台物流公司之簽收單及貨款會帳單等件為
        證，本院細繹前開文件，葡萄王企業股份有限公司出貨單、葡萄王企業股份
        有限公司統一發票、支票及臺北市票據交換所退票理由單等文件既非原告本
        件請求金額之基礎或證明方法，則葡萄王企業股份有限公司應收帳款清冊列
        印及收款報告單上所記載之統一發票號碼，縱使與原告於起訴時提出之葡萄
        王企業股份有限公司統一發票號碼不一，亦無法證明該筆六萬九千零十五元
        未於兩造會算時提出結算，故原告提出葡萄王企業股份有限公司應收帳款清
        冊列印及收款報告單，主張兩造就該筆六萬九千零十五元未於結算時提出結
        算，尚不足採信。
    ２、原告於歷次書狀中已自承其所提出之訴外人全台物流公司之簽收單，經核對
        結果，與原告主張為請求基礎之貨款貨款會帳單並未完全相符，尚有疏漏之
        處等語，則本院自難僅憑記載不明之貨款會帳單或與貨款會帳單無法完全相
        符之訴外人全台物流公司簽收單，即認兩造於會算時就六萬九千零十五元部
        分漏未結算。綜上，原告就此一有利己之事實，既未能提出足夠之證據以資
        證明，復未能提出其他具體證據方法供本院酌參，揆諸前揭判例意旨，原告
        上開主張，洵不足採信。
（三）被告抗辯其於九十年五月二十八日、三月二十八日時，辦理退貨部分之退貨金
      額一百四十萬零一百十一元，應予扣除等語，並據其提出營業人進貨退出或折
      讓證明單等件為證，原告復對於其已受領上開營業人進貨退出或折讓證明單所
      載物品、物品金額亦不爭執，堪信為真正。原告雖主張被告抗辯應予扣抵之款
      項為被告克強公司尚未出售予訴外人全家便利商店，而寄存於被告克強公司倉
      庫之貨品，已經兩造會算時扣除，扣抵並無理由云云。經查：
    １、訴外人全家便利商店退貨時，會先出具進貨退出單予原告，在原告確實收到
        所退貨品後，方由被告克強公司出具營業人進貨退出或折讓證明單，而於原
        告與被告克強公司間結算貨款時扣除之；原告自八十九年十一月份以後，曾
        以被告克強公司名義開發票予訴外人全家便利商店等情，兩造均不爭執，堪
        信為真實，則訴外人全家便利商店退貨時，係直接退貨予原告，非被告克強
        公司，依一般常情，訴外人全家便利商店退貨之資料即訴外人全台物流公司
        進貨退出單應於系爭貨品退貨時，同時交付予貨品收受人即原告，被告克強
        公司自難以直接取得前開訴外人全家便利商店退貨資料，本院是否得以被告
        克強公司有無提出訴外人全家便利商店退貨予被告克強公司之資料，判斷被
        告克強公司扣抵系爭款項有無理由，實屬可疑。
    ２、原告主張被告抗辯應予扣抵之款項為被告克強公司尚未出售予訴外人全家便
        利商店，而寄存於被告克強公司倉庫之貨品，已經兩造會算時扣除一情，亦
        為被告所否認，惟原告於本院九十一年七月十二日本院言詞辯論期日中已自
        承其並沒有將系爭貨品放在被告克強公司指定的倉庫或寄放在原告倉庫的資
        料，則原告空言主張被告抗辯應予扣抵之款項為被告克強公司尚未出售予訴
        外人全家便利商店，而寄存於被告克強公司倉庫之貨品一事，顯不足採。況
        且，原告既無其將系爭貨品放在被告克強公司指定的倉庫或寄放在原告倉庫
        的資料，則原告與被告克強公司又如何於會算時予以扣除？故原告上開主張
        ，實不足採。
（四）被告抗辯被告克強公司於八十九年十一月二十日，已將貨款二十六萬五千七百
      十九元交付原告，原告則主張其未收受此筆銀行轉匯款項二十六萬五千一百七
      十九，縱使證人魏濟銘曾受領此一筆金額，亦係證人魏濟銘因超開業績，為消
      化庫存所為行為，與本件貨款無關云云。經查：
    １、證人魏濟銘於八十九年十一月二十日已將被告克強公司收到之貨款二十六萬
        五千七百十九元領取一情，業據被告提出銀行存摺明細為證，並據證人魏濟
        銘到庭證述屬實，復為兩造所不爭執，自應信為真實。
    ２、證人魏濟銘自八十五年起至九十年三月止，受僱於原告，為原告之開發部業
        務課長，原告於八十六年間一向由證人魏濟銘代理原告，與被告克強公司為
        貨款之結算、處理等行為，此為兩造所不爭執，且經證人魏濟銘到庭證述屬
        實，是上開證人魏濟銘收受匯款之行為既係發生在魏濟銘任職於原告公司之
        期間，足認原告有概括授權證人魏濟銘代理原告與被告克強公司為貨款結算
        、處理等行為。
    ３、證人魏濟銘既經原告概括授權代理原告與被告克強公司為貨款結算、處理等
        行為，則其以原告代理人身分處理原告與被告克強公司間之貨款結算、處理
        行為為常態，則依舉證責任分配之原則，應由原告就系爭貨款之收受係證人
        魏濟銘以其個人身分收受，與原告之貨款無關之變態事實負舉證之責。被告
        主張證人魏濟銘受領系爭匯款時未表明係以個人身分受領，其係以原告代理
        人身分所為，尚非無據。原告未據舉證證明被告克強公司與證人魏濟銘間有
        借貸、墊款行為，亦未舉證證明被告克強公司明知系爭匯款係證人魏濟銘以
        個人身分所領取，徒以證人魏濟銘證述其與被告克強公司間有墊款行為，主
        張系爭款項為證人魏濟銘以個人身分所領取云云，尚難信採。
    ４、按代理人於代理權限內，以本人名義所為之意思表示，直接對本人發生效力
        。代理權之限制及撤回，不得以之對抗善意第三人，民法第一百零三條第一
        項、第一百零七條前段定有明文。本件證人魏濟銘既經原告概括授權與被告
        克強公司處理貨款結算、處理等行為，則收受貨款自屬其執行職務之行為，
        其於收受系爭貨款時既未表明以其個人身分受領，客觀上足認係執行其職務
        範圍內之行為，依上開條文規定，應即視為原告之行為。
    ５、綜上所述，被告抗辯被告克強公司已於八十九年十一月二十日清償二十六萬
        五千七百十九元一情，應予採信。
（五）被告辯稱原告自八十九年十一月起至九十年二月止，代管經營被告克強公司，
      所得利潤由原告扣抵欠款，兩造間新債成立，被告克強公司於前開四個月銷貨
      金額共計六百七十二萬一千零一元，其約百分之十之利潤合計為六十七萬二千
      一百元，應予扣抵云云。經查：
    １、被告辯稱原告曾收受被告克強公司印鑑章、被告乙○○印鑑章、公司登記證
        、營利事業登記證、統一發票暨發票章一情，業據其提出收據一紙為證，復
        為原告所自認，應可採信。又原告自八十九年十一月份以後，曾以被告名義
        開發票予訴外人全家便利商店等情，已如前述，則原告持被告克強公司印鑑
        章、被告乙○○印鑑章、公司登記證、營利事業登記證、統一發票暨發票章
        等證件、印章，復持之以被告克強公司名義接受訴外人全家便利商店之訂單
        ，開發票予訴外人全家便利商店，並自行代被告克強公司向原告自身下訂單
        ，足認原告實有代管經營被告克強公司之事實。原告雖主張其持上開證件、
        印章之目的，並非為代管經營用，純係確保債權所為之方法云云。惟查，一
        般債權人確保債權之方法，不外乎向法院聲請對債務人財產為假扣押、假處
        分，或取得不動產等物件為擔保，未曾聽聞以持債務人公司印鑑章、其負責
        人印鑑章、公司登記證、營利事業登記證、統一發票暨發票章等為確保債權
        所為之方法，原告此一主張顯然與一般經驗法則不符。況且，如原告僅係為
        確保債權而持上開證件、印章，其有何權限得逕行以被告克強公司名義接受
        訴外人全家便利商店之訂單，並開發票予訴外人全家便利商店，復自行代被
        告克強公司決定向其自身下訂單？是被告辯稱原告代管經營被告克強公司一
        情，應屬可採。
    ２、被告又辯稱原告與被告克強公司間約定代管事務利潤為百分之十，應予扣抵
        系爭貨款云云，此亦為原告所否認，揆諸前揭判例意旨，被告就此一有利於
        己之事實，應負舉證責任。惟查，證人魏濟銘於本院審理中根本否認原告與
        被告克強公司間有代管合意一情，被告復於本院九十一年七月十二日言詞辯
        論期日中自承代理事務利潤為百分之十是證人魏濟銘與被告克強公司合意的
        ，被告並無任何資料可資證明等語，參以兩造間未曾有任何證據資料足資認
        定被告曾給予原告百分之十之代管經營利潤，則被告對於兩造間約定代管事
        務利潤為百分之十此一有利於己之事實，顯未盡其舉證責任，依前揭意旨，
        被告前開兩造約定代管事務利潤為百分之十之抗辯，自不可採，則被告克強
        公司自無從依該約定，而得以代管事務利潤百分之十扣抵貨款。
六、按買受人對於出賣人，有交付約定價金及受領標的物之義務；遲延之債務，以支
    付金錢為標的者，債權人得請求依法定利率計算之遲延利息，民法第三百六十七
    條、第二百三十三條第一項分別定有明文。經查，本件原告主張被告克強公司未
    依約給付買賣價金六百七十三萬零五百八十四元，被告克強公司辯稱其已清償二
    十六萬五千七百十九元，並有退貨部分金額一百四十萬零一百十一元未與原告結
    算，應予扣除，已如前述，則原告請求被告克強公司給付系爭貨款與被告辯稱應
    扣抵已清償金額及退貨金額，均屬有據，應予准許；逾此範圍部分，兩造均未能
    舉證以資證明，請求均於法無據，應予駁回。被告乙○○及陳炳炤為被告克強公
    司之連帶保證人，則原告請求被告應連帶給付買賣價金，自屬有據。次查，原告
    依買賣、票據及連帶保證之法律關係競合請求，本院審酌原告主張之證據方法為
    雙方貨款會算單，依買賣及連帶保證之法律關係准許原告請求，則被告應連帶給
    付買賣價金，此一給付實屬無確定期限之給付，被告於原告得請求給付時，經其
    催告而未為給付，自受催告時起，方負遲延責任。揆諸前揭規定，被告自當從起
    訴狀繕本送達翌日起，方負遲延責任。
七、從而，原告依據買賣及連帶保證之法律關係請求被告連帶給付五百零六萬四千七
    百五十四元，及自起訴狀繕本送達翌日即其中命被告克強股份有限公司、乙○○
    連帶給付部分，自民國九十年五月十六日起，命被告陳炳炤給付部分，自民國九
    十年五月十七日起，均至清償日止，按週年利率百分之五計算之利息，洵屬有據
    ，應予准許；原告逾此範圍之請求，於法無據，應予駁回。
八、本件原告勝訴部分，原告陳明願供擔保，請准宣告假執行或免為假執行，經核於
    法並無不合，爰酌定相當之擔保金額宣告之；至原告敗訴部分，其假執行之聲請
    即失所附麗，不予准許。
九、本件事證已臻明確，兩造其餘攻擊防禦方法，經本院審酌後，核與本判決結果不
    生影響，爰不一一論述，併此敘明。
十、結論：本件原告之訴為一部有理由，一部無理由，依民事訴訟法第七十九條但書
    、第三百九十條第二項，判決如主文。
中　　　華　　　民　　　國　　九十一　　年　　　七　　　月　　三十一　　日
                            臺灣臺北地方法院民事第一庭
                                            審判長法　　　官  張靜女
                                                  法　　　官  蕭胤瑮
                                                  法　　　官　雷淑雯
右為正本係照原本作成
如對本判決上訴須於判決送達後二十日內向本院提出上訴狀
中　　　華　　　民　　　國　　九十一　　年　　　七　　　月　　三十一　　日
　　　　　　　　　　　　　　　　　　　　　　　　　法院書記官　高秋芬
